臺灣臺南地方法院民事判決　　　　　　　96年度訴字第1303號
原　　　告　己○○○
兼訴訟代理人　丙○○
被　　　告　丁○○
被　　　告　乙○○
被　　　告　甲○○
被　　　告　戊○○○
共　　　同
訴訟代理人　洪玉崑律師
上列當事人間請求第三人異議之訴等事件，經本院於民國96年11
月28日言詞辯論終結，判決如下：
    主      文
原告之訴及假執行聲請均駁回。
訴訟費用新台幣壹萬伍仟捌佰伍拾元由原告負擔。
    事實及理由
壹、原告方面：
一、訴之聲明：
  (一)本院96年度執字第44897號強制執行程序應予撤銷。
  (二)被告應給付原告新台幣（下同）150 萬元損害賠償金，方可
    拆除地上物，完成台南縣麻豆鎮○○○段424-1 號建地改變
    成所有權人6 名共有道路。
  (三)訴訟費用由被告負擔。
  (四)賠償金部分原告願供擔保請准宣告假執行。
二、事實理由：
甲、有關本院96年度執字第44897 號強制執行程序應予撤銷部分
    。
  (一)兩造原共有坐落台南縣麻豆鎮○○○段424-1 號建地，前經
    本院以89年度家訴字第132 號為訴訟上和解分割終結（如附
    圖一）。因地上物房屋之存在無法以空曠建地之條件實施強
    制分割，當然分割後作為將來道路使用之剩餘共同持有部分
    亦不得逕行以強制執行改變現狀，此係違背法律之行為，務
    必所有共有人一致同意（民法第819 條），以免共有權受損
    。
  (二)上開土地分割之前，各建地繼承人均有大門出入通達全域（
    含424 號農地），為何現時必須變更原屬建地之餘留地424-
    1 作為道路用地，方可通達公路。此事違背民法物權第789
    條通行權之限制，與現在建地、農用實況不合。即令被告請
    求判決通行權之訴勝訴（所依據現判決並非屬勝訴），亦不
    得以強制執行由原告加以破壞現狀（民法第789 條）。被告
    將和解分割視為強制分割，一事兩判，違背法律定規。
  (三)系爭424-1 號土地，為89年7 月間由兩造等6 人繼承取得，
    90年5 月間完成分割。然事實上424-1A樹木、424-1B廁所、
    浴室及424-1C磚造圍牆（如附圖二），均在和解分割前由先
    父所種植或建造之地上物，就此和解分割前已合法存在之物
    ，不得因分割後存在於6 人共有路地上，且保持存在已滿6
    年，迄今始要求變更其存在，或毀壞建築物及樹木。民法物
    權第796 條規定未提出異議，又未損害賠償之前，不得行使
    執行強制。
乙、有關損害賠償金150 萬元部分。
一、上開地上物拆除工程，預計需180 工作天，總工程費150 萬
    元，各項明細如下：
  (一)424-1A原庭院造景之樹木砍除並予燒卻處理，應支付20萬元
    。
  (二)424-1B廁所移出界外，應支付5 萬元（包括拆壁、另造5 公
    尺牆壁及現存在於道路上之化糞池改設於路外）。
  (三)424-1C圍牆拆除後，為家園之完整，務必另作磚牆及水溝40
    -50 公尺道路與家宅分隔牆，應支付25萬元（包括5 公尺長
    有頂牌樓及捲門）。
  (四)新築道路全域兩側排水溝共約l00 公尺，鋪柏油路面（寬約
    5 公尺，長約40公尺），共需100 萬元。
二、路地全域6 公尺寬，兩側排水溝，中間柏油路面工程，委請
    華泰土木工程業者林秋交施工。道路門口不銹鋼電動門及寬
    6 公尺、高3.2 公尺、全長5 公尺彎弓型牌樓，委請永昌不
    銹鋼公司李茂琳施工。廁所移位及化糞池移路地外工程，委
    請億全水電行負責施工，涉及6 公尺圍牆折除、廁所牆壁另
    造等包括其中。全域種植果樹、庭樹等，係根據樹齡及數目
    列表統計，爰起訴請求賠償等語，並提出估價單及設計圖等
    為證。
貳、被告方面：
一、答辯聲明：
  (一)原告之訴及假執行聲請均駁回。
  (二)訴訟費用由原告負擔
  (三)如受不利判決，願供擔保請准宣告免為假執行。
二、答辯理由：
  (一)本件原告丙○○、己○○○為本院96年度執字第44897 號強
    制執行事件之債務人，被告4 人為債權人，合先敘明。
  (二)原告提起本件異議之訴要求撤銷本院96年度執字第44897 號
    強制執行命令，欠缺請求權之依據。按強制執行法第14條第
    1 項前段規定，執行名義成立後，如有消滅或妨礙債權人請
    求之事由發生，債務人得於強制執行程序終結前，向執行法
    院對債權人提起異議之訴。本件被告即債權人依本院95年度
    訴字第1671號民事判決及確定證明書為執行名義聲請強制執
    行，請求原告即債務人丙○○應協同債權人丁○○、甲○○
    將坐落台南縣麻豆鎮○○○段424-1 地號如附圖二編號424-
    1B部分面積3 平方公尺之磚造建物及編號424-1C部分面積1
    平方公尺之磚造圍牆拆除；及債務人應協同債權人將附圖二
    編號424-1A部分面積279 平方公尺之土地上樹木砍除，業經
    本院96年度執字第44897 號強制執行事件受理在案。
  (三)原告即債務人提起本件異議之訴，主張：「鈞院南89南院鵬
    民寅家訴字第132 號分割共有物（424-1 建地）之訴，以和
    解分割終結…其分割後做為將來道路使用之剩餘公共持有42
    4-1 建地亦不得“逕行以強制執行令改變現狀”此係違背法
    律行為。」、「89年424 建地之和解分割前，各建地繼承人
    均有大門出入通達全域（即含424 農地），為何現時必須變
    更屬建地之餘留地424-1 作為道路用地，方可通達公路。此
    事違背民法物權第789 條通行權之限制。」、「建地424-1
    和解分割完成在其後之90年5 月30日。事實上424-1A樹木，
    424-1B廁所、浴室，424-1C磚造圍牆，均為和解分割之前，
    先父所植、所建造地上物。因此在和解分割前已合法存在之
    地上物。不得因於分割後存在於6 人共有路地上，且保持存
    在已滿6 年，迄今始要求變更其存在，或毀壞建築物及樹木
    。民法物權第796 條規定未提出異議，又未損害賠償之前，
    不得行使執行強制令。」云云等事由，均非屬執行名義成立
    後所發生之事由，不合上揭強制執行法第14條第1 項前段所
    規定提起債務人異議之訴之要件。
  (四)被告即債權人依本院95年度訴字第1671號民事判決及確定證
    明書為執行名義聲請強制執行，並經本院核發執行命令，命
    債務人限期履行，若債務人未自動履行，自應由本院依法強
    制執行，並由債務人負擔費用。原告即債務人丙○○、己○○○所提異議之訴，要求被告即債權人賠償執行砍除樹木及
    拆除圍牆廁所之損害，並支付建築40-50 公尺寬圍牆及水溝
    並鋪設柏油路面之總工程費150 萬元，方可拆除地上物，於
    法無據，且原告2 人並非第三人，不得提起第三人異之訴等
    語。
、本院依職權調取89年度家訴字第132 號分割共有物及96年度
    執字第44897 號強制執行案卷為證。
肆、兩造爭執要旨：
    原告起訴主張：系爭土地之地上物，為兩造先父所建造或種
    植，於和解分割前已合法存在於分割後6 人共有之路地上，
    被告不得要求拆除，且在賠償總施工費用150 萬元之前，亦
    不得強制執行，爰提起第三人異議之訴，求為判決如訴之聲
    明；被告則以彼等依據確定判決請求本院強制執行，原告提
    起異議之訴並無理由等語，資為抗辯。故本件應予審究者，
    為(一)、原告得否提起第三人異議之訴，(二)、原告請求被告給
    付150萬元方可進行強制執行，是否有理由。
伍、本院之判斷：
一、本件坐落台南縣麻豆鎮○○○段424-1 號土地，前經兩造於
    本院89年度家訴字第132 號為訴訟上和解分割（如附圖一）
    ，其中斜線部分由兩造保持共有，留作通路使用等情，有本
    院89年度家訴字第132 號分割共有物案卷及和解筆錄可考，
    並為兩造所不爭執，應堪認為真實。
二、嗣因被告等人有通行上開預留通路之必要，而起訴請求原告
    2 人協同拆除如附圖二所示之地上物，並經本院以95年度訴
    字第1671號，判決被告（該案為原告）勝訴確定在案，有該
    案判決及確定證明書可稽。被告丁○○等人據該確定判決之
    內容聲請強制執行（本院96年度執字第44897 號)， 經本院
    於96年7 月17日核發執行命令，命原告於送達後30日內履行
    ，嗣執行人員於同年8 月27日勘查現場，債務人即原告丙○○並當場表示願於96年11月26日前自行依上開確定判決所載
    內容履行，不向債權人即被告等人請求任何賠償等情，有執
    行案卷可資查考。參酌原告本件起訴狀之事實及理由第三項
    記載「鈞院訂96.08.27上午執行臨場點驗（中元節）之行程
    ，敬請如期舉行。基於一般民間習俗舊7 月（鬼月）不宜動
    土，為務必遵守原判決執行，請准於96.09.11～96.10.11（
    一個月間）執行折除並將結果以照片報院，請鈞院勿僱用工
    人參與」等語，足見原告確已承諾自動履行本件拆除地上物
    之判決內容，茲竟違反承諾，請求撤銷執行程序云云，顯有
    違誠信原則。
三、按第三人就執行標的物有足以排除強制執行之權利者，得於
    強制執行程序終結前，向執行法院對債權人提起異議之訴。
    如債務人亦否認其權利時，並得以債務人為被告。強制執行
    法第15條定有明文。本件原告2 人分別為系爭土地上應拆除
    地上物之共有人，並為上開強制執行程序之債務人，顯無依
    上開法條規定提起第三人異議之訴之餘地；另查，被告係以
    本院95年度訴字第1671號確定判決聲請強制執行，已如前述
    ，即認原告起訴之真意係在提起債務人異議之訴，然主張：
    「和解分割後做為將來道路使用之剩餘共同持有424-1 號建
    地，不得逕行以強制執行改變現狀，此係違背法律行為」、
    「和解分割前，各建地繼承人均有大門出入通達全域，為何
    現時必須變更屬建地之餘留地424-1 號作為道路用地，方可
    通達公路，有違民法物權第789 條通行權之限制。」、「土
    地上之樹木、廁所、浴室及磚造圍牆，均為和解分割之前，
    由先父所種植或建造，在和解分割前已合法存在，不得因分
    割後存在於共有路地上，即要求變更其存在，或毀壞建築物
    及樹木。依民法物權第796 條規定未提出異議，又未損害賠
    償之前，不得行使執行強制。」等理由云云，均非屬執行名
    義成立後所發生之事由，顯與強制執行法第14條第1 項前段
    所規定債務人異之訴之要件不合。原告提起本件異議之訴，
    求為判決本院96年度執字第44897 號強制執行程序應予撤銷
    ，非有理由。
四、有關原告請求150 萬元賠償金部分，按強制執行法第28條第
    1 項規定，強制執行之費用，以必要部分為限，由債務人負
    擔；惟因本件預留通路為兩造所共有，且執行內容亦均須由
    兩造協同進行，於地上物拆除之後，為便利通行所需之各項
    改善或建設經費，原告固非不得請求被告等人分擔，然此為
    兩造間另一法律關係，應另行商討約定，與本件被告等人以
    確定判決為執行名義聲請強制執行，及法院依聲請所為之強
    制執行程序，均無任何對價或對待給付之關係，原告起訴請
    求被告應給付150 萬元損害賠償金，方可拆除地上物，完成
    台南縣麻豆鎮○○○段424-1 號建地改變成所有權人6 名共
    有道路云云，亦屬無據。
五、綜上所述，本件原告之訴為無理由，應予駁回，其假執行之
    聲請亦失所依附，應一併駁回。又原告起訴所提2 項訴訟之
    聲明相互矛盾，觀其真意應在於請求被告給付150 萬元損害
    賠償金後，方同意進行強制執行程序，爰依民事訴訟法87條
    第1 項確定訴訟費用額即裁判費為15,850元，並判由敗訴之
    原告負擔。
六、本件判決結果已臻明確，兩造其餘攻擊防禦方法，經本院審
    酌後，認與判決結果不生影響，爰不一一論述，併予敘明。
七、據上論結，本件原告之訴為無理由，依民事訴訟法第78條、
    第87條第1 項判決如主文。
中　　華　　民　　國　　96　　年　　12　　月　　12  　日
                  民事第二庭  法　官　楊清安
以上正本係照原本作成。
如對本判決上訴，須於判決送達後20日內向本院提出上訴狀。
中　　華　　民　　國　　96　　年　　12　　月　　12  　日
                              書記官　陳南山
